【裁判字號】    97,訴,402
【裁判日期】    970630
【裁判案由】    違反槍砲彈藥刀械管制條例
【裁判全文】
臺灣桃園地方法院刑事判決               97年度訴字第402號
公  訴  人  臺灣桃園地方法院檢察署檢察官
被      告  丙○○
                    （現於臺灣桃園監獄執行中）
指定辯護人  本院公設辯護人  林銘宏
上列被告因違反槍砲彈藥刀械管制條例案件，經檢察官提起公訴
（96年度偵字第5487號），本院判決如下：
    主  文
丙○○未經許可持有可發射子彈具有殺傷力之改造手槍，處有期
徒刑壹年肆月，併科罰金新臺幣伍萬元，罰金如易服勞役，以新
臺幣壹仟元折算壹日，減為有期徒刑捌月，併科罰金新臺幣貳萬
伍仟元，罰金如易服勞役，以新臺幣壹仟元折算壹日。扣案仿Ｆ
Ｎ廠半自動手槍製造之玩具手槍換裝土造金屬槍管所改造，可發
射子彈具有殺傷力之手槍壹支（含彈匣壹個，槍枝管制編號：0
000000000號），沒收之。
    事  實
一、丙○○明知具有殺傷力之改造手槍係屬槍砲彈藥刀械管制條
    例所列管之違禁物，未經中央主管機關許可，不得持有，竟
    仍於民國93年6 月間某日，在不詳處所，以新臺幣50,000元
    之價格，向真實姓名年籍不詳之成年男子購得仿FN廠半自動
    手槍製造之玩具手槍換裝土造金屬槍管所改造，可發射子彈
    具有殺傷力之手槍1 支（含彈匣1 個，槍枝管制編號：0000
    000000號），而自該時起無故持有之。後於93年7 月7 日晚
    間9 時許，丙○○將上揭手槍置於手提包內，攜往友人乙○○位於桃園縣平鎮市○○路○ 段107 巷64之2 號之住處，並
    因忘記取走而置放於該址（乙○○涉犯持有槍枝罪部分，業
    經臺灣高等法院判決無罪確定）。嗣於同年月8 日下午3 時
    30分許，為警在上址查獲，並扣得上揭槍枝後，再循線查獲
    丙○○，始知悉上情。
二、案經臺灣桃園地方法院檢察署檢察官自動檢舉簽分偵查後提
    起公訴。
    理  由
壹、程序事項：
一、按被告以外之人於偵查中向檢察官所為之陳述，除顯有不可
    信之情況者外，得為證據，刑事訴訟法第159 條之1 第2 項
    定有明文。本件證人乙○○、甲○○於偵查中向檢察官所為
    之供述，經被告及其指定辯護人於本院審理中均表示無意見
    而同意作為證據，且本院審酌該陳述作成時之狀況並無瑕疵
    之情狀存在而認為適當，亦復查無顯有不可信之情況存在，
    揆諸上開說明，自得為證據。
二、本案認定犯罪事實所引用之本件卷內所有卷證資料（包含文
    書證據、物證等證據），並無證據證明係公務員違背法定程
    序所取得，且被告及其指定辯護人，於本院審理終結前就卷
    內所有之卷證資料之證據能力均表示無意見，且卷內之文書
    證據，亦無刑事訴訟法第159 條之4 之顯有不可信之情況與
    不得作為證據之情形，則依刑事訴訟法第159 條之5 之規定
    ，本案認定犯罪事實所引用之本案卷證所有文書證據、物證
    等證據，均有證據能力。
貳、實體事項：
一、上揭犯罪事實，業據被告丙○○於本院審理中供承不諱，核
    與證人乙○○、甲○○於偵查中具結證稱之：扣案之槍枝確
    係被告於查獲前1 日，置於手提包內而攜至證人乙○○上開
    位於桃園縣平鎮市○○路之住處，嗣並忘記取走等語，及證
    人乙○○前因自身被訴涉犯持有槍枝罪案件（本院94年度訴
    字第296 號、臺灣高等法院94年度上訴字第3278號）中所供
    稱之：當日被告前往渠上開桃園縣平鎮市○○路找渠，表示
    欲清償前所積欠之債務，但沒多久被告即接聽行動電話，並
    在通話完畢後說要離去找朋友拿錢還給渠，隨即將手提包置
    放於桌上後離去，故該手提包及內裝之槍枝均非渠所有，渠
    亦未移動該手提包，嗣為警查獲後，渠亦有向員警供稱扣案
    槍枝係「芭樂」（即被告之綽號）所有，並協助員警查緝等
    語相符；再參以本案查獲員警徐立行於本院94年度訴字第29
    6 號法院審理中所證述之：伊當初是接獲證人乙○○、甲○○涉犯施用毒品罪之線報而前往上址查緝，並經證人乙○○
    之同意後為搜索，嗣在證人乙○○之房間桌上發現該手提包
    ，伊乃要求證人乙○○將手提包打開，而證人乙○○亦隨即
    打開，並未有猶豫之表情等語，則該案查獲經過亦與一般被
    告為警查獲時通常會面露不安或舉止異於常態，並隨口供稱
    係不詳人士寄放，而無法追查之情顯不相同，是堪認扣案槍
    枝應確係由被告所攜往證人乙○○之上開住處無訛；又扣案
    之槍枝（含彈匣1 個，槍枝管制編號：0000000000號）經送
    內政部警政署刑事警察局鑑定後，認係改造手槍，由仿FN廠
    半自動手槍製造之玩具手槍，換裝土造金屬槍管而成，機械
    性能良好，可供擊發適用子彈使用，研判具殺傷力，有該局
    93年7 月20日刑鑑字第0930145308號槍彈鑑定書1 份在卷可
    稽，足徵被告之自白與事實相符，而堪認採信。準此，本案
    事證明確，被告犯行洵堪認定，應依法論科。
二、按本案被告丙○○於為上開犯行後，刑法及槍砲彈藥刀械管
    制條例部分條文業經修正公布，並分別於95年7 月1 日及94
    年1 月28日施行。修正後刑法第2 條第1 項之規定，係規範
    行為後法律變更所生新舊法律比較適用之準據法，於修正後
    刑法施行後，應適用新法第2 條第1 項規定之從舊從輕之原
    則為比較，適用最有利於行為人之法律。比較時應就罪刑有
    關之共犯、未遂犯、想像競合犯、牽連犯、連續犯、結合犯
    ，以及累犯加重、自首減輕暨其他法定加減原因（如身分加
    減）與加減例等一切情形，綜其全部罪刑之結果而為比較（
    最高法院95年度第8 次刑事庭會議決議參照）。又如涉及裁
    量權行使者，須於裁量行使時，方有比較適用問題，如易科
    罰金、易服勞役、緩刑及保安處分之宣告等。故前述一般綜
    合罪刑之結果而為比較，以決定罪刑之適用時，不就易科罰
    金等列為比較，必須已決定為緩刑、保安處分之宣告，所處
    之刑得易科罰金或易服勞役時，始就各該緩刑等部分決定其
    適用標準，此部分得予割裂適用，是為例外。就易科罰金、
    易服勞役而言，則應依修正後刑法第2 條第1 項規定，分別
    適用最有利於行為人之法律（最高法院95年度臺上字第5125
    、5343、6171號判決意旨參照）。至行為後刑法條文經修正
    ，惟無有利、不利情形，應適用裁判時法（最高法院95年度
    第21次刑事庭會議決議參照）。經查：
    (一)關於法定本刑部分：修正前槍砲彈藥刀械管制條例第11條
      規定：「未經許可，製造、販賣或運輸第4 條第1 項第 1
      款所稱其他可發射金屬或子彈具有殺傷力之各式槍砲者，
      處5 年以上有期徒刑，併科新臺幣1,000 萬元以下罰金。
      未經許可，轉讓、出租或出借前項所列槍砲者，處3 年以
      上10年以下有期徒刑，併科新臺幣700 萬元以下罰金。意
      圖供自己或他人犯罪之用，而犯前2 項之罪者，處無期徒
      刑或7 年以上有期徒刑，併科新臺幣1,000 萬元以下罰金
      。未經許可，持有、寄藏或意圖販賣而陳列第1 項所列槍
      砲者，處1 年以上7 年以下有期徒刑，併科新臺幣700 萬
      元以下罰金。第1 項至第3 項之未遂犯罰之。」，修正後
      則刪除該條規定，並將同條例第8 條修正為：「未經許可
      ，製造、販賣或運輸鋼筆槍、瓦斯槍、麻醉槍、獵槍、空
      氣槍或第4 條第1 項第1 款所定其他可發射金屬或子彈具
      有殺傷力之各式槍砲者，處無期徒刑或5 年以上有期徒刑
      ，併科新臺幣1,000 萬元以下罰金。未經許可，轉讓、出
      租或出借前項所列槍枝者，處5 年以上有期徒刑，併科新
      臺幣1,000 萬元以下罰金。意圖供自己或他人犯罪之用，
      而犯前2 項之罪者，處無期徒刑或7 年以上有期徒刑，併
      科新臺幣1,000 萬元以下罰金。未經許可，持有、寄藏或
      意圖販賣而陳列第1 項所列槍枝者，處3 年以上10年以下
      有期徒刑，併科新臺幣700 萬元以下罰金。第1 項至第 3
      項之未遂犯罰之。」，就未經許可持有可發射子彈具有殺
      傷力之槍枝罪之法定本刑，由修正前之1 年以上7 年以下
      有期徒刑提高為3 年以上10年以下有期徒刑，比較之結果
      ，當以修正前之法律有利於被告。
    (二)關於法定罰金刑最低度部分：修正前刑法第33條第5 款規
      定為銀元1 元（並依罰金罰鍰提高標準條例第1 條前段規
      定提高10倍後，折算為新臺幣30元）以上，修正後刑法第
      33 條 第5 款則修正為新臺幣1,000 元以上，以百元計算
      ，自以行為時之法律有利於被告。
    (三)關於易服勞役部分：修正前刑法第42條第2 項、第3 項規
      定，易服勞役以銀元1 元以上銀元3 元以下，折算1 日，
      但勞役期限不得逾6 個月，復依罰金罰鍰提高標準條例第
      2 條規定提高100 倍，折算新臺幣為300 元以上900 元以
      下，而修正後刑法第42條第3 項則以1,000 元、2,000 元
      或3,000 元折算1 日，但勞役期限不得逾1 年，因被告所
      科處罰金得予易服勞役之期間未逾6 個月，故應以修正後
      刑法之折算標準有利於被告。
    (四)綜上所述，就法定本刑及法定罰金刑部分，以修正前刑法
      及修正前槍砲彈藥刀械管制條例之規定對於被告較為有利
      ，而就易服勞役之折算標準部分，則以修正後刑法之規定
      有利於被告，是本案自應依修正後刑法第2 條第1 項，分
      別適用修正前刑法、槍砲彈藥刀械管制條例及修正後刑法
      之規定。至刑法第11條原規定「本法總則於其他法令有刑
      罰之規定者，亦適用之。但其他法令有特別規定者，不在
      此限。」，經修正為「本法總則於其他法律有刑罰或保安
      處分之規定者，亦適用之。但其他法律有特別規定者，不
      在此限。」，亦即為使法規範明確，將「法令」修正為「
      法律」以符合法律保留及罪刑法定原則，復就解釋上認為
      「有刑罰之規定」包含保安處分部分亦予以明文化，是以
      此一修正並未涉及實體國家刑罰權之有無暨其範圍之更迭
      ，非屬與罪、刑有關且須與之整體依修正後刑法第2 條第
      1 項之規定為新、舊法比較以同其適用之「法律變更」，
      自應依一般法律原則，適用裁判時法。
二、核被告丙○○所為，係犯修正前槍砲彈藥刀械管制條例第11
    條第4 項之未經許可持有可發射子彈具有殺傷力之改造手槍
    罪。爰審酌被告未經許可持有具有殺傷力之改造手槍之行為
    ，具有顯在之危險性，嚴重威脅社會治安，惟念及其於犯後
    坦承犯行，態度尚可，併本件所查扣之槍枝僅有1 支，數量
    非多等一切情狀，量處如主文所示之刑。扣案之槍枝經鑑定
    後具有殺傷力一節已如上述，自屬違禁物無訛，爰併依刑法
    第38條第1 項第1 款之規定，不問屬於犯人與否，宣告沒收
    之。
三、末查，被告所犯上開之罪，其時間係在96年4 月24日以前，
    且所犯合於中華民國九十六年罪犯減刑條例所規定之減刑條
    件，應依該條例之規定，減其刑期之2 分之1 為有期徒刑 8
    月，併科罰金新臺幣25,000元，並就罰金部分依修正後刑法
    之規定，諭知易服勞役之折算標準。
據上論斷，應依刑事訴訟法第299 條第1 項前段，修正前槍砲彈
藥刀械管制條例第11條第4 項，刑法第2 條第1 項、第11條前段
、第42條第3 項前段、第38條第1 項第1 款，中華民國九十六年
罪犯減刑條例第第2 條第1 項第3 款、第7 條，判決如主文。
本案經檢察官董良造到庭執行職務。
中    華    民    國    97    年    6     月    30    日
                    刑事第十庭  審判長法  官  江德民
                                      法  官  陳世旻
                                      法  官  蘇昌澤
以上正本證明與原本無異。
如不服本判決，應於判決送達後10日內向本院提出上訴狀（應附
繕本），其未敘述上訴理由者，應於上訴期間屆滿後20日內補提
理由書狀於本院，上訴於臺灣高等法院。
                                     書記官  田宜芳
中    華    民    國    97    年    6     月    30    日
附錄論罪科刑依據之法條：
修正前槍砲彈藥刀械管制條例第11條
未經許可，製造、販賣或運輸第四條第一項第一款所稱其他可發
射金屬或子彈具有殺傷力之各式槍砲者，處五年以上有期徒刑，
併科新臺幣一千萬元以下罰金。
未經許可，轉讓、出租或出借前項所列槍砲者，處三年以上十年
以下有期徒刑，併科新臺幣七百萬元以下罰金。
意圖供自己或他人犯罪之用，而犯前二項之罪者，處無期徒刑或
七年以上有期徒刑，併科新臺幣一千萬元以下罰金。
未經許可，持有、寄藏或意圖販賣而陳列第一項所列槍砲者，處
一年以上七年以下有期徒刑，併科新臺幣七百萬元以下罰金。
第一項至第三項之未遂犯罰之。


司法院資訊處製作；財團法人民間司法改革基金會備份。
